臺灣臺南地方法院交通事件裁定　　　　　　　　　　九十三年度交聲字第一六三號
　　移 送機 關　交通部公路總局嘉義區監理所臺南監理站
　　受 處分 人
　　即 異議 人　甲○○
右列受處分人因違反道路交通管理處罰條例案件，對於交通部公路總局嘉義區監理所
臺南監理站九十三年四月一日所為之裁決處分（處分案號：嘉監南字第裁七四—Ｍ0
0000000號）聲明異議，本院裁定如左：
    主  文
異議駁回。
    理  由
一、聲明異議意旨略以：受處分人即異議人甲○○於民國九十三年二月十九日十二時
    三十分許，騎乘車牌號碼ＨＭ九—五四三號重型機車，行經設有燈光號誌管制之
    臺南縣永康市○○路○段與大灣東路交岔路口時，見永大路一段之行向號誌係綠
    燈，乃予以通行，因其所騎乘之上開重型機車老舊，油門很重，以致尚未通過該
    路口時，大灣東路之行向號誌業已變為綠燈，陸續有車輛自大灣東路駛出，異議
    人無法通行，只好待在原地，待永大路一段之行向號誌變為綠燈後始再通行。詎
    異議人通過該路口後，即遭台南縣警察局交通警察隊警員開單舉發，異議人並無
    任何闖紅燈之違規情事，警員所為之舉發內容即有不實，故提起本件異議云云。
二、按汽車駕駛人，行經有燈光號誌管制之交岔路口闖紅燈者，處新臺幣一千八百元
    以上五千四百元以下罰鍰；並記違規點數三點，道路交通管理處罰條例第五十三
    條、第六十三條第一項第三款分別定有明文。
三、經查：
（一）本件受處分人即異議人甲○○於九十三年二月十九日十二時三十分許，騎乘車
      牌號碼ＨＭ九—五四三號重型機車，行經設有燈光號誌管制之臺南縣永康市○
      ○路○段與大灣東路交岔路口時，未待前方號誌變換為綠燈即違規闖紅燈直行
      通過該路口，為值勤之台南縣警察局交通警察隊警員楊明農見狀，將異議人攔
      停後，告知異議人前開違規情形並當場製單舉發等情，有臺南縣警察局南縣警
      交字第Ｍ00000000號舉發違反道路交通管理事件通知單一紙在卷可稽
      。又證人即本件製單舉發之警員楊明農於本院調查時到庭結稱：「（問：本件
      是否你告發，情形如何？）是我告發的，當時我在永大路一段與大灣東路口值
      勤，而永大路紅燈已經亮了之後三至五秒，異議人才經過該路口，而在通過期
      間，大灣東路有車輛轉彎，所以他有停下讓該車先過，之後才通過，我確定他
      是在紅燈狀況下通過，所以我才予以攔停告發，並非如異議人所稱通過前路口
      是綠燈，通過時才變為紅燈」等語（詳本院九十三年五月二十五日訊問筆錄）
      ，且異議人亦於本院訊問時坦承於右揭時間騎乘前開重型機車行經上開路段，
      經警攔停並製單舉發之事實。復參諸執勤警員係依法執行公務，與異議人並不
      相識，素無怨隙，苟非實情，自無恣意誣攀之理。況警員執行公務本身受行政
      懲處責任之監督，到庭具結作證更以刑罰擔保其真實性，殊無甘冒行政懲處及
      刑法偽證罪責任而刻意誣陷異議人之必要，是證人楊明農前揭證述堪予採信。
      故異議人於右揭時、地，有違規闖紅燈之事實，應堪認定。
（二）其次，交通勤務警察或依法令執行交通稽查任務人員，開單舉發違反道路交通
      管理處罰條例所列之違規事實，經公路主管機關或警察機關所為之裁決處罰，
      本質上為行政處分，係公務員基於職務上權力，依法就特定之具體事件所為，
      並具有公法上效果之單方行政行為。而根據公務員為公法上行為具有公信力之
      原則，該行政處分當可被推定為真正，且其據以依法處分之事實認定，亦應可
      推定為正確無誤，故本此公信原則，立法者乃於道路交通管理處罰條例及高速
      公路交通管制規則中制定相關規定，使交通勤務警察或依法令執行交通稽查任
      務人員，在特殊情形下，當場不能或不宜攔截製單舉發時，得當機處置而逕行
      舉發（參見道路交通管理處罰條例第七條之二及高速公路交通管制規則第二十
      六條等規定），以達成維護交通秩序及公共安全之行政目的。反之，若謂公務
      員之一切行政行為，均需預留證據以證明其為真實，則國家行政勢必窒礙難行
      ，且相關行政目的亦難達成，故刑事訴訟法就犯罪證據有關之規定中，與屬行
      政秩序罰之交通違規裁罰本旨不合之部分，自不在準用之列。從而，交通違規
      行政爭訟之舉證責任原理，應非如刑事案件中，必須超越任何合理懷疑，始可
      為有罪判決之嚴格程度，而係應與民事訴訟之舉證責任原理相類似，亦即基本
      上應就行政機關與人民所各自主張有利於己之事實，分配其應盡之舉證責任，
      而非逕予適用刑事訴訟上之「無罪推定」原則，此觀諸行政訴訟法第一百三十
      六條，規定行政訴訟程序準用民事訴訟法第二百七十七條舉證責任分配原則之
      立法意旨，即可明瞭。
（三）基此，本件受處分人即異議人甲○○雖極力辯稱：並無闖紅燈之違規行為云云
      。然異議人並未就其未於本件案載違規地點闖紅燈之事實，提供任何可資調查
      之事證，以佐證其所辯之內容，亦未對於本件執勤警員之舉發有誤，另行提出
      其他相關事證以供調查，且經核亦無任何證據，足資證明本件執勤警員確有捏
      造事實違法取締之情事，故證人楊明農警員本其維護交通秩序、安全職責所為
      之本件舉發，自應受到合法、正確之推定。從而，異議人騎乘重型機車，於前
      開時、地，有闖紅燈之違規行為，應無疑問。
四、綜上，本件異議人於右述時間，騎乘前開重型機車行經有燈光號誌管制之交岔路
    口闖紅燈之違規行為既可認定，則原裁決機關即交通部公路總局嘉義區監理所臺
    南監理站據此引用前開道路交通管理處罰條例第五十三條第一項及第六十三條第
    一項第三款之規定，裁處異議人罰鍰新臺幣一千八百元並記違規點數三點，於法
    即無不當，從而，異議人之異議為無理由，應予駁回。
據上論斷，應依道路交通案件處理辦法第十九條，裁定如主文。
中      華      民      國    九十三    年      六      月      三      日
                              臺灣臺南地方法院交通法庭
                                  法  官  鄭燕璘
右正本證明與原本無異。
如不服本裁定應於送達後五日內向本院提出抗告狀。
                                  書記官  陳金堂
中      華      民      國    九十三    年      六      月      四      日
